【裁判字號】    98,易,568
【裁判日期】    980626
【裁判案由】    頂替
【裁判全文】
臺灣彰化地方法院刑事判決               98年度易字第568號
公  訴  人  臺灣彰化地方法院檢察署檢察官
被      告  甲○○
                      號
上列被告因頂替案件，經檢察官提起公訴（98年度偵字第2391號
），本院判決如下：
    主  文
甲○○意圖使犯人隱避而頂替，處拘役貳拾日，如易科罰金，以
新臺幣壹仟元折算壹日。
    犯罪事實
一、甲○○明知於民國96年間，在王志賢 (涉嫌竊電部分，另由
    臺灣彰化地方法院檢察署檢察官偵辦)位於彰化縣埔心鄉○
    ○路247巷10弄11號之住處，擅自在臺灣電力股份有限公司
    （下稱臺電公司）之供電線路上，使用銅導線引接負載側引
    下線電源，經由開關使用電器，未經電表計量之竊電案，係
    王志賢所為，與其無關，卻為使王志賢隱避、免卻刑事責任
    ，仍基於頂替之犯意，於96年9月12日12時許，在彰化縣警
    察局田中分局警備隊接受警詢時，向警方陳稱上開竊電案係
    其所為，致警方陷入錯誤，誤將其列為被告，移送臺灣彰化
    地方法院檢察署偵辦。嗣於97年3月24日，接受臺灣彰化地
    方法院檢察署檢察官97年度偵字第1090號案件之訊問，在其
    頂替犯罪事實未被發覺前，自首上開頂替事實，主動向檢察
    官說明前開犯罪事實，並接受裁判。
二、案經臺灣彰化地方法院檢察署檢察官自動檢舉偵查起訴。
    理  由
一、查本案全部卷證，公訴人、被告及選任辯護人均不爭執其證
    據能力，本院復衡以該等供述證據作成時之情況，應為適當
    ，是可認後述所引用證據之證據能力均無疑義，合先敘明。
二、訊據被告甲○○對於上開犯罪事實均坦承不諱，核與其於另
    案（即本院以97年度訴字第1733號）之偵審中所述情節相符
    ，足見被告之自白與事實相符，堪可採信。本件事證明確，
    被告之犯行洵堪認定，應依法論科。
三、核被告所為，係犯刑法第164條第2項、第1項之意圖使犯人
    隱避而頂替罪。查被告在本案頂替之犯罪事實未被發覺前，
    於97年3月24日臺灣彰化地方法院檢察署檢察官97年度偵字
    第1090號案件訊問時，主動向檢察官自首前開犯罪事實，並
    接受裁判，有該次偵訊筆錄在卷可據，核與自首規定相符，
    應依刑法第62條前段規定，予以減輕其刑。爰審酌被告之素
    行，所為影響司法警察機關偵查案件之正確性，惟念及犯後
    已坦承所為犯行，犯後態度尚稱良好及其學歷、年齡、生活
    狀況、犯罪所生危害等一切情狀，量處如主文所示之刑，並
    諭知易科罰金之折算標準。
據上論斷，應依刑事訴訟法第299條第1項前段，第164條第2項、
第1項、第62條前段、第41條第1項前段，刑法施行法第1條之1，
判決如主文。
本案經檢察官蔡明達到庭執行職務
中    華    民    國    98    年     6    月    26    日
                  刑事第四庭          法  官  吳俊螢
以上正本證明與原本無異。
如不服本判決，應於判決送達後10日內，向本院提出上訴書狀，
上訴書狀應「敘述具體上訴理由」，並按他造當事人之人數附繕
本。「切勿逕送上級法院」。
告訴人或被害人對於判決如有不服具備理由請求檢察官上訴者，
其上訴期間之計算係以檢察官收受判決正本之日期為準。
中    華    民    國    98    年    6     月    26    日
                                      書記官  林怡吟
附錄本案論罪科刑法條全文：
中華民國刑法第164條
（藏匿人犯或使之隱避、頂替罪）
藏匿犯人或依法逮捕拘禁之脫逃人或使之隱避者，處 2 年以下有
期徒刑、拘役或 5 百元以下罰金。
意圖犯前項之罪而頂替者，亦同。


司法院資訊處製作；財團法人民間司法改革基金會備份。
